【裁判字號】    89,南簡上,168
【裁判日期】    890828
【裁判案由】    違反台灣地區與大陸地區人民關係條例
【裁判全文】
臺灣臺南地方法院刑事判決                      八十九年度南簡上字第一六八號
    公  訴  人  臺灣臺南地方法院檢察署檢察官
    上  訴  人
    即  被  告  甲○○
右列上訴人因違反臺灣地區與與大陸地區人民關係條例案件，不服本院臺南簡易庭八
十九年度南簡字第五○八號中華民國八十九年八月二十八日第一審簡易判決（聲請簡
易判決處刑案號：八十九年度偵字第八四一四號），提起上訴，本院判決如左：
    主  文
上訴駁回。
    事  實
一、甲○○曾於民國八十四年十二月間犯竊盜罪，經臺灣嘉義地方法院判處有期徒刑
    五月確定，於八十五年十一月十六日執行完畢，猶不知悔改。緣甲○○在臺南縣
    永康市○○○路二百零三巷十三號處經營早餐店，其基於概括犯意，明知於民國
    八十九年四月十七日持中華民國臺灣地區旅行證來臺探親而入境之林婉英，及於
    八十九年六月二日同持上開證件來臺探親而入境之徐運紅均為大陸地區人民，竟
    未經許可，自八十九年六月間起，以每小時工資新臺幣（下同）八十元之代價，
    先後僱用林婉英（自八十九年六月中旬起）及徐運紅（自八十九年七月十三日起
    ）二人在其所經營之上開早餐店內從事製做、包裝早點及其他打雜等工作而在臺
    灣地區工作。嗣於八十九年七月十五日凌晨二時二十分許，為警在該店當場查獲
    。
二、案經嘉義縣警察局竹崎分局報請臺灣臺南地方法院檢察署檢察官偵查起訴。
    理  由
一、訊據被告甲○○固對於右揭時地為警查獲證人林婉英及徐運紅等事實供承不諱，
    惟矢口否認僱用林婉英及徐運紅二人而有何違反臺灣地區與大陸地區人民關係條
    例之犯行，辯稱：伊知道徐運紅是嫁過來的大陸人，但是到警局作筆錄時才知道
    林婉英也是大陸人，當時是林婉英的兒子跟伊說，他母親在家無聊，可以來店裡
    幫忙，也未說是大陸地區人民。伊並未正式雇用她們，也不知有二岸條例之規定
    。她們也不是每天來，是星期假日客人比較多，她們才會來幫忙，並未支薪，只
    是請她們吃東西，要走時也可以從店裡帶一些東西回去，工資是她們自己說的，
    而徐運紅是和林婉英一起來的。林婉英之前就有來做過，徐運紅是查獲當天才來
    的。當時檢察官是問說知不知道她們是大陸人，伊沒有看筆錄內容就簽名了，伊
    並沒有說一小時給她們八十元云云。經查右揭事實業據被告於警訊時供承：在早
    餐店忙不過來時請她們前來幫忙，並沒有長期雇用她們。大概是從六月中旬開始
    ，伊給她們每小時八十元貼補家用等語，及於偵訊時自承：（問：從八十六年六
    月中旬開始雇用大陸女子林婉英及徐運紅在早餐店工作？）（答：）有。工資一
    小時八十元，她們星期六、日才來上班，在店內做打雜、搬東西包裝早點等工作
    等語綦詳，而上開筆錄均經被告於閱後無訛方使簽名，並有上揭筆錄在卷足參，
    核與證人林婉英於警訊時所證稱：自八十六年六月中旬起在被告店裡從事製作早
    餐之工作，一星期去工作二天，每次約工作三小時，薪資每小時八十元，被告知
    道伊是大陸來台人士等語，及證人徐運紅於警訊時證述：伊於八十九年七月十三
    日在被告店內製作早餐，於八十九年七月十五日為警查獲，每小時八十元，被告
    知道伊是大陸來臺人士等語之內容相符工作，並有檢查紀錄表一份、國人入出境
    端末查詢報表二份、中華民國臺灣地區旅行證二份及出境登記表一份在卷足稽，
    而證人林婉英之兒子及證人徐運紅之先生既和被告均為朋友，為被告所自承，則
    證人林婉英及徐運紅應和被告並無怨隙，衡情渠等自無構詞攀誣之理，應認證人
    林婉英及徐運紅之證言應堪採信。被告雖以上開情詞置辯，然證人林婉英及徐運
    紅既因被告所經營之早餐店於星期假日客人眾多，方前往該店內從事打雜、包裝
    及製作早餐之工作，足認該時段工作情況必非常繁忙，衡情證人等又豈會在僅係
    與被告為朋友關係，且被告僅提供早餐食用及離去時可帶回若干食物之情況下即
    連續前往幫忙店務？退一步言，縱認被告嗣後所辯為真，則被告既已提供早餐及
    食物與證人等以為報酬，足見被告確已針對證人林婉英及徐運紅所提供之勞務為
    對價之給付，被告所為未支付報酬之辯解自難認可採。再查，被告自始即知證人
    徐運紅係嫁至臺灣地區之大陸女子，為其所自承，而證人林婉英又係被告朋友之
    母親，是由其兒子接至臺灣，又於案發時已年近五十歲，足認其口音、用語及生
    活習慣應與臺灣地區人民不同，且參證人林婉英亦於警訊時明確陳稱：被告知悉
    其為大陸來台人士等語，已如前述，應認被告所辯不知林婉英是大陸地區人民一
    節亦非可採。末按行為人不得因不知法律而免除刑事責任，為刑法第十六條前段
    定有明文。被告既因早餐店店務繁雜，是以於星期假日需請人幫忙，其自應就所
    雇用人士之身分背景、是否果能雇用之相關資料作一瞭解，卻在明知證人等均為
    大陸地區人民之情況下，猶仍以每每小時工資八十元之代價而使證人等為勞務之
    提供，是以被告確有僱用大陸地區人民在臺灣地區從事未經許可工作之犯行，是
    其所辯無非事後卸責之詞，洵不足採，本件事證明確，被告前開犯行堪以認定。
二、核被告甲○○違反臺灣地區與大陸地區人民關係條例第十五條第四款之規定，僱
    用大陸地區人民在臺灣地區從事未經許可之工作，是其所為係犯同條例第八十三
    條第一項之罪。原審以被告犯行明確，依刑事訴訟法第四百四十九條第一項前段
    、第四百五十四條第二項，臺灣地區與大陸地區人民關係條例第十五條第四款、
    第八十三條第一項，刑法第十一條前段、第五十六條、第四十七條、第四十二條
    第二項，罰金罰鍰提高標準條例第二條，量處罰金五萬元，並諭知如易服勞役，
    以九百元即銀元三百元折算一日，認事用法核無不合，被告上訴核無理由，應予
    駁回。
據上論斷，應依刑事訴訟法四百五十五條之一第一項、第三項、第三百六十八條，判
決如主文。
中    華    民    國      八十九    年      十二      月    二十八      日
                              臺灣臺南地方法院刑事第四庭
                                  審判長法官  張  意  聰
                                        法官  張  麗  娟
                                        法官  楊  惠  芬
右正本證明與原本無異。
本件不得上訴。
                                  法院書記官  陳  俊  元
中    華    民    國      八十九    年      十二      月    二十九      日
附錄本案論罪科刑法條全文：
臺灣地區與大陸地區人民關係條例第十五條第四款：
第十五條  左列行為不得為之：
    四  僱用大陸地區人民從事未經許可或與許可範圍不符之工作。
第八十三條第一項：
違反第十五條第四款或第五款之規定者，處二年以下有期徒刑、拘役或科或併科新臺
幣三十萬元以下罰金。


司法院資訊處製作；財團法人民間司法改革基金會備份。
